【裁判字號】    99,交抗,1683
【裁判日期】    990901
【裁判案由】    違反道路交通管理處罰條例
【裁判全文】
臺灣高等法院交通事件裁定            99年度交抗字第1683號
    抗  告  人
    即受處分人  甲○○
上列抗告人因違反道路交通管理處罰條例案件，不服臺灣桃園地
方法院，中華民國99年7月26日所為裁定（99年度交聲字第838號
），提起抗告，本院裁定如下：
    主  文
抗告駁回。
    理  由
一、原裁定意旨略以：異議人即受處分人甲○○於民國99年1 月
    16日上午11時47分許駕駛車號RF—0855號自用小客車行經桃
    園縣龜山鄉○○路與民生街口時，為桃園縣政府警察局交通
    警察隊員警舉發「1.轉彎車不讓直行車先行；2.肇事致人受
    傷（車禍案件）」之違規，依道路交通管理處罰條例第48條
    第1項第6款之規定，於99年5月18日以壢監裁字第裁53-DP00
    00000號（按：應為桃監裁罰字第裁52-DP0000000 號之誤載
    ）裁決書，裁處罰鍰新臺幣1,000元，並依同條例第61條第3
    項、第63條第1項第1款之規定，共記違規點數4 點，而前開
    裁決書業於99年5 月18日由異議人之父親至原處分機關當場
    簽名收受之事實，有裁決書、送達證書在卷可按（見原審卷
    第4頁、第8頁），是本件裁決書既經合法送達，異議人如對
    原處分機關所為之裁決不服欲提起聲明異議，其提出聲明異
    議期間應自99年5 月19日（即裁決書合法送達生效之翌日）
    起算至99年6月7日止；而異議人之住所與原處分機關間（原
    處分機關之機關地址：桃園縣桃園市○○路416 號），依法
    院訴訟當事人在途期間標準第4條第1項第1 款，不扣除在途
    期間，故自應以99年6月7日（為星期一，非星期日、紀念日
    或其他休息日）為期間末日而屆滿，異議人竟遲至99年6月8
    日始具狀向原處分機關聲明異議，此亦有聲明異議狀、狀上
    收文章戳1枚及移送書各1份在卷可據，從而，本件聲明異議
    顯然已逾上述法定期間，且無從補正使其合法，是本件聲明
    異議不合法律上之程式，依道路交通管理處罰條例第8 條、
    第87條第1 項、道路交通案件處理辦法第12條、第18條前段
    等規定，自應予以駁回。
二、抗告意旨略以：本件相關交通事件（桃園縣政府警察局99年
    4 月27日桃警交字第0990052305號函）之處理、舉發、裁罰
    等均未經事實查證，原舉發單位即濫用公權力任意舉發，漠
    視抗告人維護合法權益、查證事實之請求。又本案桃監裁罰
    字第裁52-DP0000000號裁決書係由抗告人之父親於99年5 月
    18日至原處分機關當場簽收，然抗告人之父親僅為代轉裁決
    書予抗告人之第三人，並非由抗告人本人當場親領。另抗告
    人父親葉慶芳之戶籍地址為「桃園市○○○街6巷1號4 樓」
    ，與抗告人之戶籍地址「桃園縣桃園市○○○路419之4號」
    並不相同，而有相當距離，故抗告人之父親於99年5 月19日
    始將裁決書送達交付予抗告人，即抗告人實係於99年5 月19
    日正式收到該裁決書云云。
三、經查：
  (一)按受處分人不服道路交通管理處罰條例第8 條所定主管機關
    所為之處罰者，得於接到裁決書之翌日起20日內，向管轄地
    方法院聲明異議，道路交通管理處罰條例第87條第1 項定有
    明文。又按依道路交通管理處罰條例第87條規定向管轄法院
    聲明異議之期間，自裁決送達之翌日起算，並得依法扣除在
    途期間，道路交通案件處理辦法第12條亦定有明文。再按聲
    明異議案件之處理，除準用刑事訴訟法有關規定外，依道路
    交通案件處理辦法之規定處理之，則依刑事訴訟法第65條規
    定，期間之計算，依民法之規定，故依民法第121條第1項、
    民法第122 條規定：以日、星期、月或年定期間者，以期間
    末日之終止，為期間之終止。如計算期間之末日，為星期日
    、紀念日或其他休息日時，以其休息日之次日代之。又休息
    日在期間中而非期間之末日者，自不得予以扣除，最高法院
    30年抗字第287 號判例參照。末按，交通法庭認聲明異議不
    合法律上之程式，且無從補正者，應以裁定駁回之，道路交
    通案件處理辦法第18條前段亦有明文。而上述為交通異議事
    件之程式規定，為聲明異議之合法要件，受處分人之聲明異
    議自須合於此項程式規定，法院始得受理為實體之審查。
  (二)本件原處分機關即交通部公路總局新竹區監理所桃園監理站
    於99年5 月18日所為之桃監裁罰字第裁52-DP0000000號裁決
    書，係於同日由抗告人之父親葉慶芳到站當場代為簽收，有
    上開裁決書及送達證書上均蓋印「到站簽收送達」之簽收印
    文在卷可稽（見原審卷第4、8頁），而上開裁決書既於99年
    5 月18日由抗告人之父親葉慶芳到站簽收送達，自已於同日
    合法送達抗告人甲○○本人，是縱抗告人本人並未到場親自
    簽收，又抗告人之父親葉慶芳與抗告人本人之戶籍地址亦不
    相同，仍不影響上開裁決書已合法送達於抗告人本人之效力
    。又抗告人係居住於原處分機關所在之桃園縣桃園市，並無
    在途期間，則抗告人聲明異議之期間自99年5 月19日（裁決
    書合法送達生效之翌日）起算至99年6月7日止即已屆滿。惟
    抗告人竟遲至99年6月8日始向原審提出本件聲明異議狀，有
    聲明異議狀、狀上收文章戳1枚及移送書各1份在卷可據（見
    原審卷第2至5頁），顯見本件抗告人聲明異議，已逾法定之
    異議期間，顯然不合法律上程式，且無從補正。又原處分機
    關於前揭裁決書之附記欄第一項內，已明確記載抗告人如不
    服處罰而聲明異議者，其應提出之期限及應遵行之程序等事
    項，抗告人自無不知之理。綜上所述，原裁定以本件聲明異
    議不合法律上之程式為由，而駁回抗告人之異議聲明，核無
    違誤，抗告人提起抗告，為無理由，應予駁回。
三、據上論結，應依道路交通案件處理辦法第26條，刑事訴訟法
    第412 條，裁定如主文。
中    華    民    國    99    年    9     月     1    日
                  交通法庭審判長法  官  陳志洋
                                法  官  謝靜慧
                                法  官  梁耀鑌
以上正本證明與原本無異。
不得再抗告。
                                書記官  莊淑茹
中    華    民    國    99    年    9     月    2     日

司法院資訊處製作；財團法人民間司法改革基金會備份。
